【裁判字號】    97,訴,3129
【裁判日期】    971127
【裁判案由】    違反毒品危害防制條例
【裁判全文】
臺灣彰化地方法院刑事判決              97年度訴字第3129號
公  訴  人  臺灣彰化地方法院檢察署檢察官
被      告  甲○○
上列被告因違反毒品危害防制條例案件，經檢察官提起公訴（97
年度毒偵字第3775號），於本院準備程序中，被告就被訴事實為
有罪之陳述，經裁定改行簡式審判程序，本院判決如下：
    主  文
甲○○施用第一級毒品，累犯，處有期徒刑玖月。
    犯罪事實
一、甲○○前於民國92年間，因施用第一、二級毒品案件，經臺
    灣臺中地方法院裁定送觀察、勒戒後，因認無繼續施用毒品
    之傾向，於92年4 月11日執行完畢釋放，由臺灣臺中地方法
    院檢察署檢察官以92年度毒偵字第89號為不起訴處分確定。
    其復於上開觀察、勒戒執行完畢釋放後5 年內之95年間，因
    連續施用第一級毒品案件，經本院以95年度訴字第548 號判
    決判處有期徒刑1 年確定，而自95年7 月18日入監執行，嗣
    因中華民國96年罪犯減刑條例於96年7 月16日施行，經本院
    於96年8 月22日以96年度聲減字第1554號裁定減刑為有期徒
    刑6 月確定（第1 案）；且另因脫逃罪，經本院以95年度員
    簡字第443 號判決判處有期徒刑4 月確定（第2 案）；及因
    施用第一、二級毒品案件，經本院以95年度訴字第1601號判
    決分別判處有期徒刑10月、4 月，合併定應執行有期徒刑1
    年確定（第3 案），上開第2 、3 案之罪，嗣經本院於96年
    8 月22日以96年度聲減字第1553號裁定各減刑為有期徒刑2
    月、5 月、2 月，合併定應執行有期徒刑8 月確定，並與前
    揭第1 案之罪經接續執行，甫於97年2 月6 日縮刑期滿執行
    完畢。詎其仍未戒除毒癮，復基於施用第一級毒品海洛因之
    犯意，於97年8 月13日晚間8 時許，在其位於彰化縣彰化市
    ○○里○○路367 號住處，以將海洛因置入針筒內摻水稀釋
    後注射手臂血管之方式，施用第一級毒品海洛因1 次。嗣於
    97年8 月16日上午9 時許，甲○○騎乘機車行經彰化縣彰化
    市○○路與南瑤路口時，為警攔檢而查悉其係毒品列管人口
    ，經徵得其同意採集尿液送驗，結果呈嗎啡陽性反應，始查
    悉上情。
二、案經彰化縣警察局彰化分局報請臺灣彰化地方法院檢察署檢
    察官偵查起訴。
    理  由
一、按除被告所犯為死刑、無期徒刑、最輕本刑為3 年以上有期
    徒刑之罪或高等法院管轄第1 審案件者外，於前條第1 項程
    序進行中，被告先就被訴事實為有罪之陳述時，審判長得告
    知被告簡式審判程序之旨，並聽取當事人、代理人、辯護人
    及輔佐人之意見後，裁定進行簡式審判程序；除簡式審判程
    序及簡易程序案件外，第1 審應行合議審判，刑事訴訟法第
    273 條之1 第1 項、第284 條之1 分別定有明文。本件被告
    甲○○所涉係死刑、無期徒刑、最輕本刑為3 年以上有期徒
    刑之罪或高等法院管轄第1 審案件以外之罪，並於本院行準
    備程序時就被訴事實為有罪之陳述，本院合議庭依前揭規定
    ，經評議結果，裁定改由受命法官獨任行簡式審判程序。
二、上開犯罪事實，業據被告甲○○於本院審理時坦承不諱，又
    被告經警採集其尿液送驗結果，確呈嗎啡陽性反應，此有彰
    化縣警察局彰化分局應受尿液採驗人尿液檢體採集送驗紀錄
    表及詮昕科技股份有限公司於97年8 月27日出具之濫用藥物
    尿液檢驗報告附卷可稽，足徵被告之自白確與事實相符，堪
    以採信。本件事證明確，被告上開犯行洵堪認定，應依法論
    科。
三、按修正毒品危害防制條例就施用毒品者，僅於「初犯」及「
    5年後再犯」二種情形，有其追訴條件之限制，即須於初犯
    經觀察、勒戒或強制戒治釋放後，5年內均無施用毒品之行
    為，始能認其前所實施之觀察、勒戒或強制戒治已足遮斷毒
    癮，而得於5年後再犯時，再予適用初犯之規定，重行觀察
    、勒戒等程序；倘5年內已經再犯，被依法追訴處罰，縱其
    第3次（或第3次以上）施用毒品之時間在初犯釋放5年以後
    ，與「5 年後再犯」之情形有別，且因已於「5 年內再犯」
    ，顯見其再犯率甚高，原實施觀察、勒戒或強制戒治，已無
    法收其實效，而無5 年戒斷期之存在，自無再經觀察、勒戒
    及強制戒治之必要，應由檢察官逕行起訴，此有最高法院95
    年度臺非字第59、65號判決及同年度第7 次刑事庭會議決定
    足供參照。查本件被告前因施用第一、二級毒品案件，經臺
    灣臺中地方法院裁定送觀察、勒戒後，因認無繼續施用毒品
    之傾向，於92年4 月11日執行完畢釋放，由臺灣臺中地方法
    院檢察署檢察官以92年度毒偵字第89號為不起訴處分確定。
    其復於上開觀察、勒戒執行完畢釋放後5 年內之95年間，因
    連續施用第一級毒品案件，經本院以95年度訴字第548 號判
    決判處有期徒刑1 年確定，嗣經本院以96年度聲減字第1554
    號裁定減刑為有期徒刑6 月確定等情，有臺灣彰化地方法院
    檢察署刑案資料查註紀錄表及臺灣高等法院被告前案紀錄表
    各1 份在卷可考，則其再犯本件施用第一級毒品犯行，按諸
    前揭說明，即與5 年後再犯之情形有別，自應逕行追訴。
四、核被告甲○○所為，係犯毒品危害防制條例第10條第1 項之
    施用第一級毒品罪。被告持有第一級毒品進而施用，其持有
    第一級毒品之低度行為，應為其施用第一級毒品之高度行為
    吸收，不另論罪。又被告有上開犯罪事實欄所載之前科紀錄
    ，有臺灣高等法院被告前案紀錄表、臺灣彰化地方法院檢察
    署刑案資料查註紀錄表各1 份在卷可憑，其於有期徒刑執行
    完畢後，5 年內故意再犯本件有期徒刑以上之罪，為累犯，
    應依刑法第47條第1 項之規定加重其刑。爰審酌被告之素行
    不佳，自83年間起即有多次毒品前科，顯見戒毒決心不足，
    惟考量其為本案犯行後已主動尋求戒毒管道，至醫院進行美
    沙酮療程，暨參酌其施用毒品之動機、目的、方法、不知珍
    惜身體、施用毒品所生危害，暨犯後坦承犯行之態度等一切
    情狀，量處如主文所示之刑，以示懲儆。
據上論斷，應依刑事訴訟法第273 條之1 第1 項、第299 條第1
項前段，毒品危害防制條例第10條第1 項，刑法第11條前段、第
47條第1 項，判決如主文。
本案經檢察官賴志盛到庭執行職務。
中    華    民    國    97    年    11    月    27    日
                  刑事第七庭          法  官  郭麗萍
以上正本證明與原本無異。
如不服本判決，應於收受判決後10日內向本院提出上訴書狀，並
應敘述具體理由；其未敘述上訴理由者，應於上訴期間屆滿後20
日內向本院補提理由書（均須按他造當事人之人數附繕本「切勿
逕送上級法院」）。
中    華    民    國    97    年     11    月    27   日
                                       書記官  吳冠慧
附錄本案論罪科刑法條全文：
毒品危害防制條例第10條
施用第一級毒品者，處 6 月以上 5 年以下有期徒刑。
施用第二級毒品者，處 3 年以下有期徒刑。


司法院資訊處製作；財團法人民間司法改革基金會備份。
